臺灣高等法院刑事裁定
110年度聲再字第75號
再審聲請人
即受判決人  孫啓霖



代  理  人  鄭克盛律師
            吳漢甡律師
上列再審聲請人即受判決人因違反毒品危害防制條例案件，對於
本院108年度上訴字第427號，中華民國108年8月20日第二審確定
判決（臺灣新北地方法院107年度訴字第649號，起訴案號：臺灣
新北地方檢察署106年度偵字第36892號），聲請再審，本院裁定
如下：
    主  文
再審之聲請駁回。
    理  由
一、聲請意旨略以：再審聲請人即受判決人孫啓霖因違反毒品危
    害防制條例案件，經本院108年度上訴字第427號判決（下稱
    原確定判決）判處有期徒刑7年2月，嗣經最高法院以108年
    度台上字第3736號駁回上訴確定，惟原確定判決係以證人張
    妙蔓於警詢之證詞，認定聲請人曾交付重量不詳之K他命1包
    予張妙蔓，論處聲請人犯販賣第三級毒品罪，然依臺灣新北
    地方檢察署109年度偵字第14555號不起訴處分書記載張妙蔓
    於偽證案件偵查中陳稱：伊沒有作偽證，陳述不一樣是因為
    在前案（指原確定判決）之前伊有付錢並跟聲請人拿到K他
    命，但前案這次伊有匯款，但沒有拿到毒品云云，可知張妙
    蔓並未取得毒品，故原確定判決所採憑之張妙蔓警詢陳述為
    虛偽，且上開不起訴處分書所載張妙蔓之陳述係在原確定判
    決後始存在而不及調查斟酌之新證據，爰依刑事訴訟法第42
    0條第1項第2款、第6款，聲請再審等語。
二、按有罪之判決確定後，倘原判決所憑之證言已證明其為虛偽
    者，為受判決人之利益，得聲請再審，刑事訴訟法第420條
    第1項第2款固定有明文，惟本款所稱證言為虛偽之「證明」
    ，原則上係指以經判決確定者為限，同條第2項亦有明文，
    故如未經判決確定證言係虛偽者，程序上即與上開再審要件
    不合，顯無聲請再審之餘地。又刑事訴訟法第420條第1項第
    6款明定：「有罪判決確定後，因發現新事實或新證據，單
    獨或與先前之證據綜合判斷，足認受有罪判決之人應受無罪
    、免訴、免刑或輕於原判決所認罪名之判決者」，為受判決
    人之利益，得聲請再審；同條第3項並規定：「第1項第6款
    之新事實或新證據，指判決確定前已存在或成立而未及調查
    斟酌，及判決確定後始存在或成立之事實、證據」之規定。
    是得據為受判決人之利益聲請再審之「新事實」、「新證據
    」，固不以有罪判決確定前已存在或成立而未及調查斟酌者
    為限，其在判決確定後始存在或成立之事實、證據，亦屬之
    ；然該事實、證據，仍須於單獨觀察，或與先前之證據綜合
    判斷後，得以合理相信其足以動搖原確定之有罪判決，使受
    有罪判決之人應受無罪、免訴、免刑或輕於原判決所認罪名
    之判決者，始足當之（最高法院104年度台抗字第577號裁定
    意旨參照）。
三、經查：　　
  ㈠聲請人犯販賣第三級毒品罪，經原確定判決綜合審酌聲請人
    之供述，證人張妙蔓、蔡錦章之證詞，及記載「長安東路一
    段53巷16號」、「0000000000」、「張小姐」等內容之紙條
    翻拍照片、蔡錦章提出之白色或透明晶體1包、臺北榮民總
    醫院毒品成分鑑定書等事證，本於事實審法院職權推理之作
    用，認定聲請人有上開犯行，並於理由欄內詳為說明認定所
    憑之依據與得心證之理由，且對於聲請人於事實審法院審理
    中所辯其未交付給毒品給張妙蔓云云，詳予說明認定證人張
    妙蔓於警詢之證詞可採，於偵查及原審審理時翻異前詞，改
    稱印象中沒拿到毒品，也沒再見過聲請人云云，與其於警詢
    證述情節迥異，且與聲請人於偵查中坦承嗣後有在永和區中
    正路588號國華大廈1樓電梯口交付毒品予張妙蔓等情，並於
    本院準備程序供稱於張妙蔓來電表示未取得毒品後有與張妙
    蔓在該址見面等情，互核均有不符，是證人張妙蔓於偵查及
    原審之證詞不足採信，聲請人所辯有與張妙蔓見面，但僅表
    示無毒可給，隨即離開云云，依憑卷證資料，詳加指駁其辯
    詞不可採之原因。是原確定判決所為論斷說明，與卷內訴訟
    資料悉無不合，並無違背一般經驗法則及論理法則之情事。
　㈡聲請人雖以前詞主張原確定判決有刑事訴訟法第420條第1項
    第2款之再審事由云云。然上開不起訴處分書，係聲請人之
    妻告發張妙蔓明知聲請人未以微信與張妙蔓聯繫販賣第三級
    毒品，卻基於偽證之犯意，於原確定判決案件之警詢、偵查
    及臺灣新北地方法院作證時偽證，張妙蔓於該案偵查中辯稱
    ：伊沒有作偽證，陳述不一樣是因為在前案（指原確定判決
    ）之前伊有付錢並跟聲請人拿到K他命，但前案這次伊有匯
    款，但沒有拿到毒品，之後就沒聯絡，伊均是據實陳述等語
    ，檢察官調查後認為張妙蔓雖於偵查及臺灣新北地方法院翻
    異前於警詢時之證詞，但迭經臺灣新北地方法院、本院認定
    係迴護聲請人之詞，難以憑信，且經最高法院駁回上訴確定
    ，是張妙蔓指陳之事實非屬虛妄，且張妙蔓警詢係應員警詢
    問而陳述，與偽證罪須供前或供後具結而為虛偽陳述之構成
    要件有間，因此認定張妙蔓犯嫌不足，而為不起訴處分。是
    依上開不起訴處分書，檢察官係認定張妙蔓於警詢之證詞可
    採，並未認定張妙蔓於警詢之證詞為虛偽；且張妙蔓並未因
    在原確定判決案件作證，而經另案認定其係偽證並判決確定
    ，依前揭說明，自不符合刑事訴訟法第420條第1項第2款之
    再審事由。
　㈢又上開不起訴處分書係認定張妙蔓不構成偽證，並非認定張
    妙蔓於該案偵查中所述為真，而張妙蔓於原確定判決案件中
    之警詢證詞可採，於偵查、臺灣新北地方法院翻異前詞，改
    稱交易沒成功、沒拿到毒品之證詞不足採信之理由，業經原
    確定判決依卷內證據，詳加說明。張妙蔓於上開不起訴處分
    案件偵查中所述與原確定判決案件之偵查及臺灣新北地方法
    院所述大致相符，既已經原確定判決調查並斟酌，實難認為
    係新事實、新證據，且該不起訴處分書亦不足以動搖原有罪
    之確定判決，而為受判決人無罪、免訴、免刑或輕於原判決
    所認罪名之判決。
四、綜上所述，聲請人執前詞聲請再審，核與刑事訴訟法第420
    條第1項第2款、第6款所規定之再審要件不符。本件再審之
    聲請為無理由，應予駁回。
據上論結，應依刑事訴訟法第434條第1項，裁定如主文。
中　　華　　民　　國　 110　　年　　 3　　月　　29   日
    　　　　　　　　　刑事第十七審判長法　官 鄭水銓
　　    　　　　　　　　　　　　　　  法　官 沈君玲
　　　　    　　　　　　　　　　　　  法　官 李世華
以上正本證明與原本無異。
如不服本裁定，應於裁定送達後10日內向本院提出抗告狀。
                                      書記官 莊佳鈴
中　　華　　民　　國　　110 　年　　3 　　月　　30　　日